【裁判字號】    98,訴,311
【裁判日期】    980430
【裁判案由】    毒品危害防制條例
【裁判全文】
臺灣臺中地方法院刑事判決               98年度訴字第311號
公  訴  人  臺灣臺中地方法院檢察署檢察官
被      告  甲○○
上列被告因違反毒品危害防制條例案件，經檢察官提起公訴（97
年度毒偵字第6094號），嗣經本院合議庭裁定由受命法官獨任行
簡式審判程序，本院判決如下：
    主    文
甲○○施用第一級毒品，累犯，處有期徒刑捌月。
    犯罪事實
一、甲○○前因施用毒品案件，經送觀察、勒戒後，認無繼續施
    用毒品之傾向，於民國90年12月5 日執行完畢釋放。又因施
    用毒品案件，經臺灣臺中地方法院檢察署檢察官提起公訴並
    送強制戒治，強制戒治部分，於92年9月3日執行完畢；刑責
    部分，經本院以91年度訴字第2076號判處有期徒刑7 月確定
    ，於93年3月31日縮短刑期執行完畢獲釋放。再因搶奪及贓
    物案件，經本院以95年度訴字第2750號判處有期徒刑1年、4
    月，應執行有期徒刑1年2月確定，嗣再經本院裁定減刑為有
    期徒刑6月、2月，應執行有期徒刑7月確定，於96年7月16日
    執行完畢。詎仍不知警惕，於施用毒品案件，經法院論罪科
    刑執行完畢獲釋放後之5年內，復基於施用第一級毒品海洛
    因之犯意，於97年10月17日晚間8時許，在其位於臺中縣清
    水鎮○○路81巷8號住處內，以將第一級毒品海洛因置於注
    射針筒內，再以水稀釋混合後，注射於身體血管之方式，施
    用第一級毒品海洛因1次。嗣於97年10月18日上午11時40分
    許，在臺中縣沙鹿鎮○○○路與南陽路口為警查獲，並經徵
    得其同意而採集其尿液送檢後，結果呈嗎啡陽性反應，始發
    覺上情。
二、案經臺中縣警察局清水分局報請臺灣臺中地方法院檢察署檢
    察官偵查起訴。
    理    由
一、上開事實，業據被告甲○○於本院審理時坦承不諱，且被告
    為警查獲並經徵得其同意所採集尿液，經送驗結果，呈嗎啡
    陽性反應，有中山醫學大學附設醫院檢驗科藥物檢測中心97
    年10月30日實驗編號第0000000號檢驗報告1紙在卷可證，堪
    認被告上開自白確與事實相符，足以採信。按施用第一、二
    級毒品為犯罪行為，毒品危害防制條例第10條定有處罰明文
    。故施用第一、二級毒品者，依前揭規定本應科以刑罰。惟
    基於刑事政策，對合於一定條件之施用者，則依同條例第20
    條、第23條之規定，施以觀察、勒戒及強制戒治之保安處分
    。又毒品危害防制條例於92年7月9日修正公布，自93年1月9
    日施行，其中第20條、第23條將施用毒品之刑事處遇程序，
    區分為「初犯」及「5年內再犯」、「5年後再犯」。依其立
    法理由之說明：「初犯」，經觀察、勒戒或強制戒治後，應
    為不起訴處分或不付審理之裁定；經觀察、勒戒或強制戒治
    執行完畢釋放後，「5 年內再犯」者，因其再犯率甚高，原
    實施之觀察、勒戒及強制戒治既已無法收其實效，爰依法追
    訴或裁定交付審理。至於經觀察、勒戒或強制戒治執行完畢
    釋放後，「5 年後再犯」者，前所實施之觀察、勒戒或強制
    戒治已足以遮斷其施用毒品之毒癮，為期自新及協助其斷除
    毒癮，仍適用「初犯」規定，先經觀察、勒戒或強制戒治之
    程序。從而依修正後之規定，僅限於「初犯」及「5年後再
    犯」二種情形，始應先經觀察、勒戒或強制戒治程序。倘被
    告於5年內已再犯，經依法追訴處罰，縱其第3次（或第3次
    以上）再度施用毒品之時間，在初犯經觀察、勒戒或強制戒
    治執行完畢釋放5年以後，已不合於「5年後再犯」之規定，
    且因已於「5年內再犯」，顯見其再犯率甚高，原實施觀察
    、勒戒或強制戒治，已無法收其實效，即應依該條例第10條
    處罰。至於第3次（或第3次以上）施用毒品之時間，是否宜
    有期間限制？以多久為適宜？則分屬刑事政策、專門醫學之
    範圍，非審判機關所能決定，有待循立法途徑解決（最高法
    院97年度第5 次刑事庭會議決議）。而查被告前因施用毒品
    案件，經送觀察、勒戒後，認無繼續施用毒品之傾向，於90
    年12月5日執行完畢釋放。又因施用毒品案件，經臺灣臺中
    地方法院檢察署檢察官提起公訴並送強制戒治，強制戒治部
    分，於92年9月3日執行完畢；刑責部分，經本院以91年度訴
    字第2076號判處有期徒刑7月確定，於93年3月31日縮短刑期
    執行完畢之事實，有臺灣臺中地方法院檢察署刑案資料查註
    紀錄表、臺灣高等法院被告前案紀錄表各1份附卷足憑，其
    於施用毒品案件經法院論罪科刑執行完畢獲釋放後5年內，
    再犯毒品危害防制條例第10條之罪，事證明確，被告犯行，
    洵堪認定。
二、查海洛因係毒品危害防制條例第2條第2項第1款規定之第一
    級毒品，是被告所為，係犯同條例第10條第1項之施用第一
    級毒品罪。被告持有第一級毒品之低度行為，應為施用之高
    度行為所吸收，不另論罪。被告前因施用毒品案件，經臺灣
    臺中地方法院檢察署檢察官提起公訴並送強制戒治，強制戒
    治部分，於92年9月3日執行完畢；刑責部分，經本院以91年
    度訴字第2076號判處有期徒刑7月確定，於93年3月31日縮短
    刑期執行完畢獲釋放。再因搶奪及贓物案件，經本院以95年
    度訴字第2750號判處有期徒刑1年、4月，應執行有期徒刑1
    年2月確定，嗣再經本院裁定減刑為有期徒刑6月、2月，並
    定其應執行刑為有期徒刑7月確定，於96年7月16日執行完畢
    ，已如前述，其於有期徒刑執行完畢後5年內，再故意犯本
    件有期徒刑以上之罪，依刑法第47條第1項之規定，構成累
    犯，並應加重其刑。爰審酌被告前有多次施用毒品前科，有
    上開刑案紀錄表可查，今再為施用，法治觀念之淡薄，然施
    用毒品究屬戕害自身健康之犯罪，被告施用毒品尚未造成他
    人明顯之危害，且於本院審理中已坦承犯行，犯後態度尚稱
    良好，並兼衡被告犯罪之動機、目的、手段、生活狀況及智
    識程度，暨公訴人請求科以適當之刑等一切情狀，量處如主
    文所示之刑。
據上論斷，應依刑事訴訟法第273條之1第1項、第299條第1項前
段，毒品危害防制條例第10條第1項，刑法第11條前段、第47條
第1項，判決如主文。
本案經檢察官乙○○到庭執行職務。
中    華    民    國    98    年    4     月    30    日
                  刑事第17庭    法  官  林世民
上正本證明與原本無異。
如不服本判決，應於送達後10日內向本院提出上訴狀（須附繕本
），上訴於臺灣高等法院臺中分院。
上訴書如未敘述理由，應於上訴期間屆滿後20日內補提理由書於
本院。
                                書記官  紀俊源
中    華    民    國    98    年    4     月    30    日
附錄論罪科刑法條：
毒品危害防制條例第10條：
施用第一級毒品者，處6月以上5年以下有期徒刑。
施用第二級毒品者，處3年以下有期徒刑。


司法院資訊處製作；財團法人民間司法改革基金會備份。
